【裁判字號】    89,上易,190
【裁判日期】    890710
【裁判案由】    侵占
【裁判全文】
臺灣高等法院花蓮分院刑事判決            八十九年度上易字第一九號
    上  訴  人  臺灣臺東地方法院檢察署檢察官
    被      告  乙○○
    選任辯護人  蘇建榮律師
右列上訴人因被告侵占案件，對於臺灣臺東地方法院八十八年度易字第四六三號中華
民國八十九年五月十八日第一審判決（起訴案號：臺灣台東地方法院檢察署八十八年
度調偵字第五號），提起上訴，本院判決如左：
    主  文
上訴駁回。
    事  實
一公訴意旨略以：乙○○於民國（下同）八十四年十二月四日，與甲○○簽定合夥契
  約書，二人合夥在座落臺東縣卑南鄉○○段一０八八之二三號、一０八八之二四號
  二筆土地興建三樓透天住宅十四棟，雙方約定以甲○○所有秉慶建設有限公司名義
  興建，資金則由乙○○統籌管理。八十五年十二月全部工程完工後，乙○○明知以
  秉慶建設有限公司名義，向華南商業銀行以前開土地抵押之建築融資貸款所支出之
  利息僅新台幣( 下同 )一百一十二萬二千九百七十二元，竟意圖為自己不法之所有
  ，於向甲○○提出收支概算表中記載銀行利息支出三百萬元，將差額一百八十七萬
  七千零二十八元侵占入己。因認其有犯刑法第三百三十六條第二項之業務侵占罪嫌
  。
二按犯罪事實應依證據認定之，無證據不得推定其犯罪事實，刑事訴訟法第一百五十
  四條定有明文。又按刑法上之侵占罪，以侵占自己持有他人之物為構成要件。合夥
  人之出資，為合夥人全體之公同共有，合夥人退夥時，其公同共同共有權即行喪失
  。縱退夥人與他合夥人間結算後尚有出資償還請求權，而在未償還以前仍屬於他合
  夥人之公同共有，並非於退夥時當然變為退夥人之物。他合夥人不履行償還義務，
  並非將其持有他人之物易為不法所有，自不生侵占問題。最高法院著有二十八年上
  字第二三七六號判例可供參考。
三本件檢察官起訴以被告乙○○有犯前開業務侵占罪嫌，無非基於告訴人甲○○之指
  訴及提出被告製作之收支概算表，依該表記載銀行二千八百萬元，利息三百萬元為
  論據。訊據被告對於該概算表為其所書寫製作交告訴人之事實，固不諱言，惟堅詞
  否認侵占。辯稱：該概算表是在雙方訂立合夥契約後，八十六年七月二十九日訂立
  不動產買賣契約時交與告訴人，即僅屬概算，為大約數目之初步估計，不動產買賣
  契約書第一條之付款式內載明「雙方於民國八十六年八月一日扣除銀行貸款之金額
  ，餘款在雙方工程算中結算」，至今尚未結算，何來侵占之有等語。告訴人對於概
  算表係簽訂不動產買賣契約書時，為被告交伊及合夥尚未結算之事實，為告訴人所
  是認（見原審卷第十九、三十三頁），而實際收支金額與概算金額是否相符，自仍
  須經核算程序，縱有出入亦只以實際收支為準。該概算雙方既未經核算，告訴人復
  未能提出確切之證據證明被告侵占之事實，自不能徒憑自己單方計算結果，與概算
  表比較，而認被告有侵占前述金額，遑論合夥尚未清算，合夥財產仍屬公同共有，
  揆諸前開說明，本件為不能證明被告侵占犯行，原審因予被告為無罪之判決，經核
  並無不合，檢察官上訴意旨仍執前詞，指摘原判決不當，為無理由。應予駁回。
四告訴人補充告訴狀稱被告尚侵占五百五十三萬八百九十三元一節，惟查，檢察官前
  開起訴部分既經判決無罪，則告訴狀所指侵占部分非檢察官起訴效力所及，本院自
  非得審究，附此敘明。
五據上論斷，應依刑事訴訟法第三百六十八條，判決如主文。
本案經檢察官翟光軍到庭執行職務。
中      華      民      國      八十九      年    七      月      十    日
                                    審判長法官  謝  志  揚
                                          法官  闕  銘  富
                                          法官  蔡  俊  有
右正本證明與原本無異。
本件不得上訴。
                                        書記官  吳  家  瑩
中      華      民      國      八十九      年    七      月     十三   日


司法院資訊處製作；財團法人民間司法改革基金會備份。
